臺灣屏東地方法院民事判決
                                    110年度屏簡字第153號
原      告  林珮雯  

            林信志  
            林宜澤  


前三人共同
訴訟代理人  林錦芬律師
被      告  李正雄  
訴訟代理人  陳瑩紋律師
被      告  財團法人屏東基督教勝利之家

法定代理人  余廣亮  
訴訟代理人  張名賢律師   
            吳孟蓉律師
被      告  楊明雪  
訴訟代理人  林朋助律師

上列當事人間損害賠償事件，本院於民國111年3月29日言詞辯論
終結，判決如下：
    主  文
一、被告李正雄、楊明雪應連帶給付原告林宜澤、林珮雯各新台
    幣（下同）105萬元，連帶給付原告林信志1,177,470元，及
    被告李正雄部分自109年8月21日起，被告楊明雪部分自109
    年8月7日起均至清償日止，均按年息百分之5計算之利息。
二、被告李正雄與被告財團法人屏東基督教勝利之家應連帶給付
    原告林宜澤、林珮雯各105萬元，應連帶給付林信志1,177,4
    70元，及財團法人屏東基督教勝利之家部分自109年8月7日
    起至清償日止，按年息百分之5計算之利息。
三、上述主文1及2項中任一被告已為給付時，另一被告就其給付
    數額範圍內免為給付義務。
四、原告其餘之訴駁回。
五、訴訟費用由被告連帶負擔70％，餘由原告負擔。
六、本判決第一、二項得假執行，但被告李正雄、楊明雪、財團
    法人屏東基督教勝利之家如各以105萬元為原告林宜澤、林
    珮雯預供擔保，各以1,177,470元為原告林信志預供擔保，
    得免為假執行。
    事實及理由
一、按訴狀送達後，原告不得將原訴變更或追加他訴，但請求之
    基礎事實同一者，或是擴張或減縮應受判決事項之聲明者，
    不在此限，民事訴訟法第255條第1 項第2、3 款各定有明文
    。本件原告起訴時，訴之聲明第1項係請求被告應連帶給付
    原告林宜澤、林信志、林珮雯各200萬元及自起訴狀繕本送
    達翌日起至清償日止按年息5％計算之利息，嗣於審理中更正
    及減縮或擴張請求金額，訴之聲明第1 項變更為⒈請求被告
    李正雄、財團法人屏東基督教勝利之家應連帶給付原告林宜
    澤、林珮雯各150萬元，應連帶給付林信志1,695,230元及如
    上述利息，⒉被告李正雄、楊明雪應連帶給付原告林宜澤、
    林珮雯各150萬元，應連帶給付林信志1,695,230元及如上述
    利息，並⒊上述聲明1及2中任一被告已為給付時，另一被告
    就其給付數額範圍內免為給付義務，核原告之變更聲明及原
    告各減縮應受判決事項之聲明，依民事訴訟法第255 條第1 
    項第2、3 款規定，於法並無不合，均應予准許。
二、原告主張：
　㈠被告楊明雪（以下稱楊明雪）開設課後補習班，平日駕駛車
    牌號碼0000-00 自用小客貨廂型車(下稱自用小廂型車) 於
    學生下課時接送學生回補習班，以駕駛為其附隨業務之人。
    被告李正雄（以下稱李正雄）先前受雇於被告財團法人屏東
    基督教勝利之家（以下稱屏基勝利之家）擔任司機，平日駕
    駛車牌號碼000-00號自用大客車（下稱自用大客車），為從
    事駕駛業務之人。楊明雪於108年3月21日16時5 分許，駕駛
    自用小廂型車，沿屏東縣屏東市勝利東路由東往西方向行駛
    ，行經屏東縣○○市○○○路00號附近（下稱前開路段）欲臨時
    停車接送下課學生，本應注意汽車不得併排停車、於顯有妨
    礙其他人車通行處所不得停車，且依當時情形並無不能注意
    之情事，竟疏未注意及此，貿然將自用小廂型車併排停放在
    前開路段之慢車道，妨害後方來車行車安全。適李正雄駕駛
    上開自用大客車，亦沿屏東縣屏東市勝利東路快車道由東往
    西方向行駛，另被害人陳鶯麗騎乘車牌號碼000-000 號普通
    輕型機車，亦同向行駛在李正雄駕駛自用大客車之右前方之
    慢車道，李正雄可預見右前方之慢車道已遭楊明雪違規併排
    停放之自用小廂型車占據，行駛右前方慢車道之陳鶯麗機車
    因前方道路已遭自用小廂型車阻擋，陳鶯麗之機車遂往左偏
    駛入快車道，李正雄駕駛之自用大客車應注意車前狀況，並
    保持兩車併行之間隔，並隨時採取必要之安全措施，復依當
    時天候晴、日間自然光線、柏油路面乾燥、路面無缺陷及障
    礙物，視距良好等情，並無不能注意之情事，於陳鶯麗機車
    行經違規停放慢車道之楊明雪自用小廂型車時，李正雄之自
    用大客車竟仍疏未注意兩車並行之安全間隔，仍與上開機車
    並行，遂於同日16時9 分許，陳鶯麗之機車與自用大客車右
    前側發生碰撞，致陳鶯麗人車倒地，並遭自用大客車右後輪
    輾壓，致受有腹壁開放性傷口、左側肩膀擦傷、創傷性氣胸
    及血胸，進而創傷性休克死亡。楊明雪、李正雄於陳鶯麗受
    有前揭傷害之際，未留在現場協助救護並向警察機關報告，
    亦均無留下自身之身分、聯絡資料，李正雄下車查看後，二
    人即先後逕自駕車離去，嗣後均經臺灣屏東地方檢察署（下
    稱屏東地檢署）提起公訴，本院以109年交訴字第63號刑事
    判決判處有期徒刑，嗣經上訴，經臺灣高等法院雄分院以11
    0 年交上訴字第30號刑事判決撤銷本院前揭判決，另分別判
    處過失致人於死罪均各有期徒刑6 個月，得易科罰金；及肇
    事致人死亡逃逸罪各判處有期徒刑6 個月、1年2 個月在案
    。原告3人為被害人子女，因母親死亡，原告林信志支出喪
    葬費用195,230元，另原告3人喪失母親精神上痛苦萬分，依
    法請求賠償精神慰撫金300萬元，但因原告領取50萬元保險
    賠償，故減少請求金額各為150萬元，其中李正雄、楊明雪
    為共同侵權行為人，應負連帶損害賠償責任，李正雄與屏基
    勝利之家為受雇人與雇主關係，雇主選任監督李正雄有疏失
    ，依法應負雇主連帶賠償責任，上開二者為不真正連帶債務
    關係，故依據民法第185條、第188條、第192、194條規定，
    請求被告按聲明所示各負連帶賠償原告喪葬費、精神慰撫金
    等語。
  ㈡並聲明：
　⒈李正雄、屏基勝利之家應連帶給付原告林宜澤、林珮雯各150
    萬元及自起訴狀繕本送達翌日起至清償日止按年息5％計算之
    利息，應連帶給付林信志1,695,230元及及自起訴狀繕本送
    達翌日起至清償日止按年息5％計算之利息。
　⒉李正雄、楊明雪應連帶給付原告林宜澤、林珮雯各150萬元及
    自起訴狀繕本送達翌日起至清償日止按年息5％計算之利息，
    應連帶給付林信志1,695,230元及自起訴狀繕本送達翌日起
    至清償日止按年息5％計算之利息。
　⒊上述聲明1及2中任一被告已為給付時，另一被告就其給付數
    額範圍內免為給付義務。
　⒋願供擔保請准宣告假執行。
三、被告方面：
　㈠李正雄則以：本件車禍事故三方均為肇事原因，故應該平均
    過失責任才公平，並應按過失比例酌減賠償金額，喪葬費則
    無爭執，被告之經濟能力不高，故慰撫金200萬元實屬過高
    ，已經領取之責任險賠償金應扣除之等語置辯，並聲明：原
    告之訴駁回。
　㈡楊明雪則以：被告與被害人於本件車禍事故均有過失，故應
    按比例酌減賠償金額，且慰撫金請求實屬過高，如有收取汽
    車責任險理賠金額依法應扣減之等語置辯，並聲明：⒈原告
    之訴駁回，⒉如受不利判決願供擔保請准宣告免假執行。
　㈢屏基勝利之家則以：
　　李正雄擔任被告之身心障礙巴士駕駛員一職達十餘年，受雇
    前已要求其提供職業大客車駕駛執照、身心健康證明、良民
    證等，選任可見無缺失，再者，受雇期間均按雇主要求每次
    發車前進行酒精檢測，執行業務期間於每次定期回訓訓練時
    效屆滿前，均會安排李正雄至南部訓練中心接受定期職業大
    客車回訓之職業訓練及接受消防安全訓練、急救訓練，均保
    障其保持為合格安全之駕駛員狀態，可見雇主對之監督也無
    疏失之處。又關於原告之精神慰撫金請求實屬過高，喪葬費
    用中，有不屬於必要之支出項目應剔除之，如告別式之早餐
    費2,000元、午餐費11,130元，及記載為「捐獻75,000元」
    之金額，另關於子女花圈6000元並無收據，無法證明有該支
    出，且李正雄本件車禍事故駕車時並未有超速，亦無任意變
    換車道行進，任意煞車之情況，被害人之機車行進中因楊明
    雪之違規停車導致其已經偏向左側快車道行駛，並因而未注
    意李正雄前來並躲避之，被害人遭撞擊實屬李正雄之行進方
    向視線死角位置，李正雄無法注意其前來而閃躲之，故而撞
    擊到被害人，被害人本身行車也有過失之處，故應按比例酌
    減賠償之金額等語置辯，並聲明：⒈原告之訴駁回，⒉如受不
    利判決願供擔保請准宣告免假執行。　　
四、本院之判斷：
  ㈠以下事項為兩造所不爭執：
  ⒈被告楊明雪開設課後補習班，平日駕駛車牌號碼0000-00之自
    用小廂型車於學生下課時接送學生回補習班，以駕駛為其附
    隨業務之人。
  ⒉被告李正雄先前受雇於被告財團法人屏東基督教勝利之家擔
    任司機，平日駕駛車牌號碼000-00號之自用大客車，為從事
    駕駛業務之人。嗣於109 年9 月30日已經自屏基勝利之家離
    職。
  ⒊楊明雪於108年3月21日16時5 分許，駕駛該自用小廂型車，
    沿屏東縣屏東市勝利東路由東往西方向行駛，行經屏東縣○○
    市○○○路00號附近之前開路段，欲臨時停車接送下課學生，
    本應注意汽車不得併排停車、於顯有妨礙其他人車通行處所
    不得停車，且依當時情形並無不能注意之情事，竟疏未注意
    及此，貿然將自用小廂型車併排停放在前開路段之慢車道，
    妨害後方來車行車安全。適李正雄駕駛上開自用大客車，亦
    沿屏東縣屏東市勝利東路快車道由東往西方向行駛，另被害
    人陳鶯麗騎乘車牌號碼000-000 號普通輕型機車，亦同向行
    駛在李正雄駕駛自用大客車之右前方之慢車道，李正雄可預
    見右前方之慢車道已遭楊明雪違規併排停放之自用小廂型車
    占據，行駛右前方慢車道之陳鶯麗機車因前方道路已遭自用
    小廂型車阻擋，陳鶯麗之機車遂往左偏駛入快車道，李正雄
    駕駛之自用大客車應注意車前狀況，並保持兩車併行之間隔
    ，並隨時採取必要之安全措施，復依當時天候晴、日間自然
    光線、柏油路面乾燥、路面無缺陷及障礙物，視距良好等情
    ，並無不能注意之情事，於陳鶯麗機車行經違規停放慢車道
    之楊明雪自用小廂型車時，李正雄之自用大客車竟仍疏未注
    意兩車並行之安全間隔，仍與上開機車並行，遂於同日16時
    9 分許，陳鶯麗之機車與自用大客車右前側發生碰撞，致陳
    鶯麗人車倒地，並遭自用大客車右後輪輾壓，致受有腹壁開
    放性傷口、左側肩膀擦傷、創傷性氣胸及血胸，進而創傷性
    休克死亡。
  ⒋楊明雪、李正雄於陳鶯麗受有前揭傷害之際，竟均未留在現
    場協助救護並向警察機關報告，亦均無留下自身之身分、聯
    絡資料，李正雄下車查看後，二人即先後逕自駕車離去。嗣
    後均經屏東地檢署提起公訴，本院以109年交訴字第63號刑
    事判決判處有期徒刑，嗣經上訴，經臺灣高等法院雄分院以
    110 年交上訴字第30號刑事判決撤銷本院前揭判決，另分別
    判處過失致人於死罪均各有期徒刑6 個月，得易科罰金；及
    肇事致人死亡逃逸罪各判處有期徒刑6 個月、1年2 個月在
    案。
  ⒌原告3人為被害人陳鶯麗之子女。
  ⒍原告及被害人之配偶陳振坤已經各領取汽車責任險賠償金50
    萬元。
  ㈡爭執事項
  ⒈李正雄、楊明雪及被害人於本件車禍事故之肇事責任比例各
    為何？
  ⒉原告各請求被告連帶賠償150 萬元精神慰撫金是否過高？
  ⒊原告依據侵權行為法律關係請求被告財團法人屏東基督教勝
    利之家負連帶賠償責任是否有理由？ 
  ㈢按汽車、機車或其他非依軌道行駛之動力車輛，在使用中加
    損害於他人者，駕駛人應賠償因此所生之損害。但於防止損
    害之發生，已盡相當之注意者，不在此限。不法侵害他人致
    死者，被害人之父、母、子、女及配偶，雖非財產上之損害
    ，亦得請求賠償相當之金額。不法侵害他人致死者，對於支
    出醫療及增加生活上需要之費用或殯葬費之人，亦應負損害
    賠償責任。民法第191條之2、民法第192條第1項、第194條
    均有明文。
  ㈣參酌前述法條規定，審酌原告各項請求有無理由，分別說明
    如下:
  ⒈喪葬費用減為195,230元：原告林信志支出喪葬費，已提出明
    細表、喪葬規費收據、租車收據、喪葬費用明細為證（卷一
    第127至143頁），被告屏基勝利之家爭執部分項目支出非喪
    葬必要，而原告林信志陳述因為舉行基督教儀式所為各項費
    用支出，而本院審酌喪葬儀式中因各自信仰宗教採用儀式及
    支出費用難免差異，而被告屏基勝利之家爭執捐獻之費用、
    告別式餐費非喪葬支出費用，原告已具狀陳明是購買靈骨塔
    支出，其他告別式早餐費2,000元、午餐費11,130元應非一
    般喪葬習俗之必要支付，故應剔除之，子女花圈6,000元原
    告陳稱為訴外人陳振坤訂購後由原告林信志支付布置靈堂弔
    念母親之用途，此部分雖無收據，應採信之，故此部分請求
    於182,100元範圍核屬有據，其餘前揭13,130元核屬無據，
    應駁回之。
  ⒉精神慰撫金各150萬元:按慰撫金之多寡，應斟酌雙方之身分
    、地位、資力與加害程度，及其他各種情形核定相當之數額
    （最高法院51年度台上字第223號判決意旨參照）。故慰撫
    金之金額是否相當，自應依實際加害情形與被害人所受之痛
    苦及雙方之身分、地位、經濟狀況等關係決定之。爰審酌本
    件原告林信志陳述是碩士畢業，待業中，名下有土地、房屋
    、汽車、股票等財產，原告林宜澤為專科畢業，從醫療器材
    行業，109年間有股利、利息所得，原告林珮雯專科畢業，
    從事製造業，有股利、薪資所得；被告李正雄高中畢業，之
    前從事司機，每月收入約28,900元，楊明雪經營補習班，10
    7年時名下有房屋、土地、汽車、投資股利所得等財產等情
    ，有兩造稅務電子閘門資料查詢表可佐（見外放證物袋）。
    本院斟酌兩造之身分、地位、經濟能力、被告不法侵害原告
    母親之生命等一切情狀，認原告請求慰撫金之金額，150萬
    元均屬適當。 
  ㈤過失比例爭執:按損害之發生或擴大，被害人與有過失者，法
    院得減輕賠償金額，或免除之。民法第217條第1項有明文。
    本件李正雄、楊明雪及被害人於本件車禍事故之肇事責任比
    例各為何？根據當時各自之行車狀況可知，李正雄及被害人
    之疏失均是違反道路交通安全規則第94條第3項之汽車行駛
    時，應注意兩並行之安全間隔，二人當時應注意上述規定，
    卻疏未注意保持安全間隔導致車禍事故發生，楊明雪根據道
    路交通安全規則第112條第1項第9、10款規定，汽車於顯有
    妨礙其他人、車通行處所，不得停車且不得併排停車，卻違
    反規定影響被害人、李正雄等人之行進，因此造成車禍事故
    ，本院審酌上開情形，認楊明雪、李正雄二人應負35％之過
    失責任，被害人以當時行車方向實則無法排除違規停車而前
    進卻仍貿然行進導致車禍事故而被害死亡，故其過失比例應
    負擔30％之過失責任，故依上開規定減輕原告請求賠償責任
    後，原告得請求李正雄、楊明雪之賠償責任按過失比例減輕
    30％，因而李正雄、楊明雪應連帶賠償原告林宜澤、林珮雯
    各105萬元、林信志於105萬及127,470元，合計1,177,470元
    範圍均為有理由，超過部分核屬無據，應駁回之。（150萬
    70％＝105萬元、喪葬費182,100元×70％＝127,470元）。
  ㈥原告主張被告屏基勝利之家應負雇用人之連帶賠償責任，李
    正雄車禍事故發生時受雇被告屏基勝利之家，被告二人均無
    爭執，屏基勝利之家提出李正雄平日之教育訓練佐證選任監
    督並無疏失，關於李正雄之受訓有關於急救、消防安全訓練
    、大客車職業駕駛人定期訓練回訓等之教育訓練，最近一次
    大客車職業駕駛人定期訓練回訓為109年7月10日，有其訓練
    資料可稽（卷一第107頁），然本件車禍事故發生時間為108
    年3月21日，距離前次參加相同之「大客車職業駕駛人定期
    訓練回訓」之教育訓練為106年6月1日已經2年餘，故此部分
    之教育訓練實屬時日相距較為久，雇主之督促難免鬆懈；再
    者，關於李正雄之班表時間並無超時駕駛導致過勞疲倦駕駛
    影響注意力專注之情況，然此班表之安排本即是正常駕駛應
    有之制度性安排，而李正雄行為既有前揭疏失，被告屏基勝
    利之家身為雇主應提醒監督其注意行車安全，而因其大客車
    職業駕駛回訓訓練實屬較久，此部分難免影響駕駛平日駕車
    安全注意程度，故認此部分雇主監督為有疏失，按受僱人因
    執行職務，不法侵害他人之權利者，由僱用人與行為人連帶
    負損害賠償責任。但選任受僱人及監督其職務之執行，已盡
    相當之注意或縱加以相當之注意而仍不免發生損害者，僱用
    人不負賠償責任。被告屏基勝利之家既有上開監督疏失，原
    告依民法第188條規定訴請其依法連帶賠償核屬有據，應准
    許之。
  ㈦末按遲延之債務，以支付金錢為標的者，債權人得請求依法
    定利率計算之遲延利息；應付利息之債務，其利率未經約定
    ，亦無法律可據者，週年利率為百分之5；給付無確定期限
    者，債務人於債權人得請求時，經其催告而未為給付，自受
    催告時起，負遲延責任。其經債權人起訴而送達訴狀，或依
    督促程序送達支付命令，或為其他相類之行為者，與催告有
    同一之效力，民法第233條第1項前段、第203條、第229條第
    2項分別定有明文。本件原告請求被告賠償損害，係以支付
    金錢為標的，是原告請求被告給付自起訴狀繕本送達翌日（
    被告李正雄是109年8月10日寄存送達、10日後生效，被告楊
    明雪、屏基勝利之家均是於109年8月6日送達，見附民卷第1
    1、12、13頁送達證書），故李正雄是109年8月21日，被告
    楊明雪、屏基生利之家部分均是109月8月7日起至清償日止
    ，按年息百分之5計算之利息，為有理由，應予准許。
五、綜上所述，原告依侵權行為法律關係之規定，訴請被告連帶
    給付原告如主文第1項所示金額及自起訴狀繕本送達翌日即
    被告李正雄是109年8月21日，被告楊明雪、屏基勝利之家部
    分均是109月8月7日起至清償日止，按年息百分之5計算之利
    息，為有理由，應予准許；逾此部分之請求則無理由，應予
    駁回。而因為上述被告間，楊明雪、李正雄是共同侵權行為
    人，故依民法第185條規定應負連帶賠償責任；李正雄、屏
    基勝利之家之間為受雇人與雇主關係，依民法第188條規定
    負連帶賠償責任，故連帶債務人若其中一人給付後，其餘之
    人債務即消滅之，故自得准許如主文第3項所示。又關於原
    告是扣除50萬元責任險賠償金後，就餘額再提起本件之請求
    ，故無須自賠償金額中扣減上開金額，並此說明。
六、本件係就民事訴訟法第427條適用簡易程序所為被告敗訴之
    判決，依同法第389條規定，應依職權宣告假執行，並依同
    法第436條第2項準用第392條第2項規定，職權宣告被告李正
    雄於預供擔保後，得免為假執行，故原告關於假執行之聲請
    並無必要聲請，僅是督促法院注意之，故無駁回必要；楊明
    雪、屏基勝利之家陳明願擔保請准酌定相當擔保金免為假執
    行，乃依其聲請各准許如主文第6項所示。另本件訴訟費用
    負擔比例如主文第5項所示。
七、因本案事證已臻明確，兩造其餘主張陳述及所提之證據，均
    毋庸再予審酌，附此敘明。
八、訴訟費用負擔之依據︰民事訴訟法第79條、第85條第1、2項
    。
中　　華　　民　　國　　111 　年　　4 　　月　　19　　日
                    屏東簡易庭    法  官  潘  快
正本係照原本作成。
如不服本判決，應於送達後廿日內，向本院提出上訴狀並表明上
訴理由，如於本判決宣示後送達前提起上訴者，應於判決送達後
廿日內補提上訴理由書（須附繕本）。如委任律師提起上訴者，
應一併繳納上訴審裁判費。
中　　華　　民　　國　　111 　年　　4 　　月　　19　　日
                                  書記官　鍾嘉芸